臺灣高等法院刑事判決
108年度上訴字第3917號
上  訴  人  
即  被  告  芮光榮  


上列上訴人因違反毒品危害防制條例案件，不服臺灣桃園地方法
院108年度審訴字第751號，中華民國108年6月28日第一審判決（
起訴案號：臺灣桃園地方檢察署108年度撤緩毒偵字第103號），
提起上訴，本院判決如下：
    主  文
原判決撤銷。
芮光榮施用第一級毒品，累犯，處有期徒刑陸月，如易科罰金，
以新臺幣壹仟元折算壹日；又施用第二級毒品，累犯，處有期徒
刑肆月，如易科罰金，以新臺幣壹仟元折算壹日。應執行有期徒
刑捌月，如易科罰金，以新臺幣壹仟元折算壹日。
    事  實
一、芮光榮分別基於施用第一、二級毒品之犯意，於民國106年1
    2月4日下午3時許至4時許，在桃園市中壢區中壢監理站附近
    之友人住處內，以將海洛因摻入香菸內點燃吸食之方式，施
    用第一級毒品海洛因1次；再另將甲基安非他命放入玻璃球
    內點火燒烤吸食煙霧之方式，施用第二級毒品甲基安非他命
    1次。嗣於106年12月4日晚間21時50分許，在桃園市平鎮區
    金陵路與平東路口為警盤查時，發現是施用毒品應採尿之列
    管人口，而同意員警採尿。芮光榮並在有偵查犯罪權限之員
    警尚未確切知悉上情前，即主動向警自首，於上開時地以上
    開方法，分別施用第一、二級毒品之犯行。 
二、案經桃園市政府警察局平鎮分局報告臺灣桃園地方檢察署檢
    察官偵查後提起公訴。
    理  由
壹、程序部分
　　本件關於本院認定事實所引用之非供述證據，並無證據證明
    係公務員違背法定程序所取得，亦無刑事訴訟法第159條之4
    顯有不可信之情況與不得作為證據之情形，且經本院於審理
    期日依法進行證據之調查、辯論，依法均有證據能力。
貳、實體部分：
一、認定犯罪事實所憑之證據及理由：
    上開犯罪事實，業據被告於警詢、偵查、原審及本院審理中
    （見本院卷第61至62頁）均坦承不諱。此外，復有台灣檢驗
    科技股份有限公司2017/12/12日濫用藥物檢驗報告、應受尿
    液檢驗人尿液檢體採集送驗紀錄表、桃園市政府警察局平鎮
    分局被採尿人尿液暨毒品真實姓名與編號對照表（見偵卷第
    11至13頁）在卷可資佐憑。足認被告之自白供述，確與事證
    相符，犯行明確，堪予認定，自應依法論科。
二、論罪科刑部分：
  ㈠核被告所為，係犯毒品危害防制條例第10條第1項之施用第一
    級毒品罪及同條第2項之施用第二級毒品罪。被告為供己施
    用因而持有第一級毒品海洛因、第二級毒品甲基安非他命之
    低度行為，均為施用之高度行為所吸收，自不另論罪。惟被
    告所犯上開二罪，犯意各別、行為互殊、構成要件不同，係
    數行為，均應分論併罰之。
　㈡被告前於99年間曾因施用毒品案件，經臺灣桃園地方法院以9
    9年度毒聲字第917裁定送觀察、勒戒後，認有繼續施用毒品
    之傾向，經同院以99年度毒聲字第1339號裁定令入戒治處所
    施以強制戒治，於100年8月5日停止處分執行完畢釋放出所
    ，所餘戒治期間並付保護管束，迄於100年12月15日期滿停
    止戒治未經撤銷，視為執行完畢，並經臺灣桃園地方檢察署
    （更名前為臺灣桃園地方法院檢察署）檢察官以100年度戒
    毒偵字第99號為不起訴處分確定；又於前開強制戒治執行完
    畢釋放後5年內之102年間因施用毒品等案件，經同以102 年
    度審訴字第1057號判決分別判處有期徒刑6月、4月，應執行
    有期徒刑8月確定，於102年11月18日易科罰金執行完畢，有
    本院被告前案紀錄表在卷可稽。本件係於上開有期徒刑執行
    完畢後，5年以內再犯有期徒刑以上之罪，為累犯。復查無
    司法院釋字第775號解釋所指，個案應量處最低法定刑度，
    又無法適用刑法第59條減輕其刑之規定，致生被告所受之刑
    罰超過其所應負擔罪責，導致其人身自由因此遭受過苛之侵
    害，而有不符憲法罪刑相當原則之情形，自應依刑法第47條
    第1項之規定，就被告所犯上開二罪，均依法加重其刑。
　㈢按犯罪人在未發覺之前，向該管公務員告知其犯罪，不以先
    自向該公務員告知為必要，即受追問時，告知其犯罪仍不失
    為自首（最高法院71年度台上字第5842號判決意旨參照）；
    又刑法第62條所謂發覺，固非以有偵查犯罪權之機關或人員
    確知其人犯罪無誤為必要，而於對其發生嫌疑時，即得謂為
    已發覺；但此項對犯人之嫌疑，仍須有確切之根據得為合理
    之可疑者，始足當之，若單純主觀上之懷疑，要不得謂已發
    生嫌疑（最高法院72年度台上字第641號判意旨參照）。本
    件被告為警盤查時，並未發現持有任何毒品或施用毒品之器
    具，而係被告配合員警返回派出所採尿，經員警初步以台塑
    生技二合一檢驗試劑檢驗後，被告受員警追問時，亦即員警
    尚無確切之根據，可得而知悉被告於何時、何地、以何種方
    式施用毒品時，即主動向警坦承上情，有警詢筆錄之記載可
    稽。是依上開說明，被告在經確認檢驗結果前，即員警尚無
    確切之根據可合理懷疑被告在上開時地，以上開方法，分別
    施用第一、二級毒品之方式施用毒品前，即向詢問員警坦承
    上情，並接受裁判，自仍合於自首之規定，爰均依法減輕其
    刑，並先加後減之。
三、撤銷改判之理由：
　㈠原審判決因予論罪科刑，固非無見，惟疏未審酌被告有上開
    自首得減輕其刑之適用，不無違誤，被告上述意旨指摘及此
    ，非無理由，自應予撤銷改判。
　㈡爰以被告之行為人責任為基礎，審酌被告前已曾因施用毒品
    案件經觀察、勒戒、強制戒治及刑之執行，本應徹底戒除毒
    癮，詎仍未能戒斷毒癮，再度施用足以導致人體機能發生依
    賴性、成癮性之第一、二級毒品之犯罪動機與目的及施用之
    手段。惟施用毒品就僅屬戕害自身健康之行為，被告犯後亦
    於警詢問時即主動自首上情，態度良好；再兼衡被告自述國
    中肄業、家庭及經濟狀況勉持等一切情狀，就被告所犯各罪
    ，量處如主文第二項所示之刑及定應執行刑，並均諭知易科
    罰金之折算標準，以符罪刑相當原則。
據上論斷，應依刑事訴訟法第369條第1項前段、第364條、第299
條第1項前段（依刑事裁判減化原則僅記載程序條文），判決如
主文。
本案經檢察官許炳文提起公訴，檢察官許鈺茹到庭執行職務。
中　　華　　民　　國　　109 　年　　1 　　月　　15　　日
                  刑事第十九庭  審判長法　官  曾淑華
                                      法　官  俞秀美
                                      法　官  陳文貴
以上正本證明與原本無異。
施用第一級毒品部分，如不服本判決，應於收受送達後20日內向
本院提出上訴書狀，其未敘述上訴之理由者並得於提起上訴後20
日內向本院補提理由書（均須按他造當事人之人數附繕本）「切
勿逕送上級法院」。
施用第二級毒品部分，不得上訴。
                                      書記官  洪宛渝
中　　華　　民　　國　　109 　年　　1 　　月　　17　　日
附錄：本案論罪科刑法條全文
毒品危害防制條例第10條
施用第一級毒品者，處 6 月以上 5 年以下有期徒刑。
施用第二級毒品者，處 3 年以下有期徒刑。